【裁判字號】    91,簡,1063
【裁判日期】    921231
【裁判案由】    廢棄物清理法
【裁判全文】
臺北高等行政法院判決                            九十一年度簡字第一○六三號
    原      告  達和廢棄物清除股份有限公司
    代  表  人  甲  ○
    訴訟代理人  己○○
                丙○○
    被      告  台北市政府環境保護局
    代  表  人  陳永仁（局長）住同右
    訴訟代理人  丁○○
                乙○○
                戊○○
右當事人間因廢棄物清理法事件，原告不服台北市政府中華民國九十一年十一月六日
府訴字第○九一一七二七○三○○號訴願決定，提起行政訴訟，本院判決如左：
    主  文
訴願決定及原處分均撤銷。
訴訟費用由被告負擔。
    事  實
一、事實概要：被告所屬信義區清潔隊巡查員配合台北市北投焚化廠執行稽查民間代
    清理業者進場勤務，於民國（下同）九十一年三月三日二時四十七分在台北市北
    投焚化廠第十四傾卸門，發現原告所有之ＢＳ─○九八號垃圾車載運進場廢棄物
    中，夾雜有醫療用注射劑袋、感染性棉花及注射導管等感染性事業廢棄物，即予
    拍照採證，認係違反廢棄物清理法及相關法令規定，乃以九十一年三月三日北市
    環信罰字第Ｘ二三六四○二號處理違反廢棄物清理法案件舉發通知書予以告發，
    並以九十一年三月二十一日廢字第Ｈ00000000號處分書處以原告新臺幣
    （下同）六萬元罰鍰，原告不服，提起訴願，遭決定駁回，遂提起行政訴訟。
二、兩造聲明：
    (一)原告聲明：如主文所示。
    (二)被告聲明：原告之訴駁回，訴訟費用由原告負擔。
三、兩造之主張：
    (一)原告主張：
      1.被告違反行政行為內容應明確原則，及為行政處分前未予原告陳述意見之機
        會。按行政程序法第五條規定：「行政行為之內容應明確。」第一百零二條
        規定：「行政機關作成限制或剝奪人民自由或權利之行政處分前，除已依第
        三十九條規定，通知處分相對人陳述意見，或決定舉行聽證者外，應給予該
        處分相對人陳述意見之機會。‧‧‧」、廢棄物清理法第三十六條規定：「
        事業廢棄物之貯存、清除或處理方法及設施，應符合中央主管機關之規定。
        前項事業廢棄物之貯存、清除、處理方法及設施標準，由中央主管機關定之
        。」、第五十三條規定：「有下列情形之一者，處新臺幣六萬元以上三十萬
        元以下罰鍰。經限期改善，屆期仍未完成改善者，按日連續處罰。情節重大
        者，並得命其停工或停業：一、‧‧‧二、貯存、清除或處理有害事業棄物
        ，違反第三十六條第一項規定。‧‧‧」經查，被告於九十一年三月三日以
        原告清除感染性事業廢棄物未依規定清理注射劑袋，違反廢棄物清理法第三
        十六條第一項，並依同法第五十三條第二款規定處分罰鍰六萬元，然被告並
        未具體指明原告哪些行為及究竟如何違反上開廢棄物清理法依第三十六條第
        二項所訂之事業廢棄物貯存、清除、處理方法及設施標準，僅泛言原告違反
        廢棄物清理法第三十六條第一項規定，即逕行依同法第五十三條第二款處分
        ，顯然違反上開行政程序法第五條：「行政行為之內容應明確」之原則。再
        查，被告於九十一年三月三日二時四十七分舉發原告之行為違反廢棄物清理
        法，僅以舉發通知書通知違規事實，嗣即於九十一年三月二十一日為裁罰處
        分，其間並未予原告辯解陳述意見之機會，致原告無法適時為充分說明及舉
        證，核其所為，亦違反前開行政機關作成行政處分前應給予該處分相對人陳
        述意見之機會之規定。
      2.系爭廢棄物並非感染性事業廢棄物，被告所為之行政處分於事實認定上，顯
        有違誤：
        (1)按依現行廢棄物清理法第二條第一項第二款第二目規定：「本法所稱廢棄
          物，分下列二種：一、一般廢棄物‧‧‧。二、事業廢棄物：（一）有害
          事業廢棄物：由事業所產生具有毒性、危險性，其濃度或數量足以影響人
          體健康或污染環境之廢棄物。（二）一般事業廢棄物：由事業所產生有害
          事業廢棄物以外之廢棄物。」第二條第二項規定「前項有害事業廢棄物認
          定標準，由中央主管機關會商中央目的事業主管機關定之。」有害事業廢
          棄物認定標準第四條第六款第四目規定：「‧‧‧有害特性認定之有害事
          業廢棄物種類如下：六、感染性事業廢棄物：指醫療機構、醫事檢驗所、
          醫學研究單位、生物科技機構及其他事業於醫療、檢驗研究或製造過程中
          產生下列之廢棄物‧‧‧（四）廢棄物之尖銳器具：指於醫學、研究或工
          業等實驗室中，或用於醫護行為曾與感染物質接觸而廢棄之尖端器具，包
          括注射針頭、注射筒、輸液導管、手術刀或曾與感染性物質接觸之破裂玻
          璃器皿等。‧‧‧」。
        (2)經查，被告執勤人員拍攝之採證照片內廢棄物僅有空注射劑袋一個、無針
          頭之針筒一支，沾染少許碘酒之棉花棒及棉花幾片，依上開有害事業廢棄
          物認定標準，尚難判定為「用於醫護行為曾與感染物質接觸而廢棄之尖端
          器具」，被告未加以證明，即逕行認定系爭照片內廢棄物屬感染性事業廢
          棄物，殊嫌擅斷！況且經原告向產出事業機構和信醫院查證，其亦主張系
          爭照片內廢棄物非屬與感染物質接觸之感染性事業廢棄物，與有害事業廢
          棄物認定標準第四條第六款第四目「感染性事業廢棄物」之「廢棄物之尖
          銳器具」規定尚有不符，和信醫院並願出面證明，是被告未經查證即逕行
          認定原告清除「感染性事業廢棄物未依規定清理注射劑袋」顯有違誤。
        (3)且依行政程序法第九條規定：「行政機關就該管行政程序，應於當事人有
          利及不利之情形，一律注意。」行政機關為處分前，應先調查事實，然查
          ，系爭廢棄物之產出機構為和信醫院，其是否有分類不實？本件違規行為
          人究為事業機構或清除機構仍待釐清，被告應向事業機構（即和信醫院）
          調查求證！詎原告未詳予調查，即率爾推斷系爭廢棄物為有害事業廢棄物
          ，且認定為原告未善盡監督之責所致，置原告之抗辯及利益於不顧，顯然
          違反上開原則。
        (4)而行政程序法第四十三條：「行政機關為行政處分或其他行政行為，應斟
          酌全部陳述與調查事實及證據之結果，依論理及經驗法則判斷事實之真偽
          ，‧‧‧」經查，據原告司機指陳，原告當日清運之廢棄物僅夾雜少量被
          告所言之「違規廢棄物」，並非被告所言「已達一整袋」，此從被告提出
          之採證照片亦顯示出當日「違規廢棄物」僅：空汪射劑袋一個、無針頭之
          針筒一支，沾染少許碘酒之棉花棒及棉花幾片，數量甚微，不可能「已達
          一整袋」甚明！足證被告所言與事實不符！被告認定違規之行為人究竟為
          何機構已嫌擅斷，於認定事實又違反論理及經驗法則，原告甚難甘服！懇
          請鈞院明鑒。
      3.系爭廢棄物縱屬感染性事業廢棄物，亦未達被告自訂之告發標準，被告科處
        罰鍰處分顯然有違保護人民正當合理之信賴原則。按行政程序法第八條規定
        「行政行為，應以誠實信用之方法為之，並應保護人民正當合理之信賴。」
        經查，訴願決定理由以「‧‧‧是訴願人雖主張注射劑袋及棉花等醫療廢棄
        物不屬感染性事業廢棄物，縱令屬實，仍無解於其未依規定清理感染性事業
        廢棄物‧‧‧」，並認原告「未能有效防止感染性事業廢棄物混入清運之垃
        圾中，亦難謂無責任‧‧‧」云云而維持原決定，惟依據台北市政府衛生局
        主辦「九十一年度台北區域醫療輔導與醫療資源整合計畫」之「醫療廢棄物
        及廢水處理計畫」，「台北市醫療院所一般事業廢棄物進入垃圾焚化廠示範
        觀摩會」會議記錄中記載之會議流程一、主席報告2. 環保局第四科盧技正
        報告中提及：「‧‧‧如果是一整袋醫療廢棄物或是一袋一般事業廢棄物中
        夾雜超過三公斤以上的醫療廢棄物，這部份我們就會告發‧‧‧，如果不是
        ‧‧‧我們會予以勸導不予以告發‧‧‧」又據會議記錄中二、討論事項中
        衛生局第三科長報告：「1.一般事業廢棄物中夾雜不是太大量的感染性醫療
        廢棄物（低於三公斤以下），就不致有被告發的風險。」發言中可知，由於
        感染性事業廢棄物混入一般事業廢棄物之情況，在實際之清除處理上甚難完
        全防止，故被告執行稽查時乃以夾雜之感染性醫療廢棄物數量是否達三公斤
        為告發標準。前開會議記錄已公函周知各大醫院，並為環保清除業所知悉，
        已對外發生拘束力並無疑義，是被告執行稽查時應一體適用前開標準。而系
        爭照片所示之廢棄物數量顯低於三公斤，被告縱如訴願機關所述，未能防止
        感染性事業廢棄物混入清運之垃圾中，然原告並非惡意且為初犯，依上開執
        行標準，尚未達應予告發之情況，被告應先行勸導，如乃不從方予告發處分
        ，如此方符合平等原則，並符合人民合理之正當信賴：詎被告稽查本案時竟
        違反前開執行標準，逕行處分原告，顯然違反上開誠實信用及信賴保護原則
        規定！原告實難干服。
      4.被告所提「有關本局垃圾焚化廠及掩埋場查獲民間代清除業者清運違規廢棄
        物進場案件之認定、告發及證物處理原則，‧‧‧說明：‧‧‧二、查獲民
        間代清除業者清運違規廢棄物進場案件之認定、告發及證物處理原則如下：
        ‧‧‧（四）‧‧‧，而僅為少量有害事業廢棄物夾雜於一般廢棄物或一般
        事業廢棄物者，應屬分類不實，責成事業機構確實改善，如有再犯者，則依
        法告發事業機構，並不歸責於清除機構：惟如無法確認產源時，則責成清除
        機構於收運廢棄物時注意改善，如‧‧‧」（北市環四字第○九一三○八○
        二九○○號函參照）等規定足證廢棄物之清除處理，其違規之處罰並非一發
        現違規情況即予處罰，尚需考量數量上是否足以影響人體健康或污染環境之
        程度或是否屬於「大量」。然查，系爭違規廢棄物數量非如被告所陳之一整
        袋已如上述，縱屬違規，數量上亦未達足以影響人體健康或污染環境之程度
        ，非屬廢棄物清理法所欲處罰之對象甚明，被告執行稽查，自應遵守，縱「
        垃圾焚化廠及掩埋場查獲民間代清除業者清運違規廢棄物進場案件之認定、
        告發及證物處理原則」公佈在後，亦不得逾越法律而為裁量！況且，上開處
        理原則發文日期為九十一年三月十八日，本件情形，原告於九十一年三月三
        日由被告通知違規事實，然舉發通知書僅為觀念通知，尚非行政處分，被告
        至九十一年三月二十一日始作成處分，則作成處分前，上開處理原則已有效
        適用，被告依法應予原告改善之機會，而原告收受被告掣發之舉發通知書後
        ，已加強監督清運，未再有違規行為，已不該當為應處罰之違規行為，被告
        竟再為裁罰處分，顯然侵害原告權益！懇請鈞院詳察。
      5.綜上說明，被告為行政處分前未予原告充分陳述意見並賦予舉證說明之機會
        ，即逕行認定系爭廢棄物屬有害事業廢棄物之感染性事業廢棄物，並忽視自
        行訂定之執行標準，恣意擅斷，對原告為罰鍰處分，原告甚難干服！本案原
        處分、訴願決定遽予維持，顯有違誤失平。狀請鈞院鑒核，賜判決如訴之聲
        明，以保權益。
    (二)被告主張：
      1.法令依據：
        (1)按「廢棄物清理法」第二條第一項第二款規定︰「本法所稱廢棄物，分下
          列二種‧‧‧二、事業廢棄物：（一）有害事業廢棄物：由事業所產生具
          有毒性、危險性，其濃度或數量足以影響人體健康或污染環境之廢棄物。
          ‧‧‧」、第三十六條第一項規定︰「事業廢棄物之貯存、清除或處理方
          法及設施，應符合中央主管機關之規定。」、第五十三條第一項第二款規
          定︰「有下列情形之一者，處新臺幣六萬元以上三十萬元以下罰鍰。‧‧
          ‧二、貯存、清除或處理有害事業廢棄物，違反第三十六條第一項規定。
          」
        (2)「廢棄物清理法施行細則」第二條規定︰「本法第二條第一項第二款所稱
          事業機構，係指農工礦廠（場）、營造業、醫療機構、公、民營廢棄物清
          除、處理機構、事業廢棄物共同清除、處理機構或學校、機關、團體之實
          驗室及其他經中央主管機關指定之事業機構。」
        (3)依行為時「事業廢棄物貯存清除處理方法及設施標準」第六條第二項：「
          有害事業廢棄物，不得與一般廢棄物或一般事業廢棄物合併清除、處理。
          」第八條：「有害事業廢棄物應與一般事業廢棄物分開貯存。」。
        (4)另「事業廢棄物貯存清除處理方法及設施標準」第十一條第一項第四款︰
          「感染性事業廢棄物之貯存方法，應符合左列規定：一、左列事業廢棄物
          應以紅色可燃容器密封貯存，並標示感染性事業廢棄物標誌；其於常溫下
          貯存者，以一日為限，於攝氏五度以下冷藏者，以七日為限‧‧‧（四）
          其他曾與病人血液、體液、引流液或排泄物接觸之可燃性事業廢棄物。」
          第十一條第二項第一款︰「左列事業廢棄物應以不易穿透之黃色容器密封
          貯存，並標示感染性事業廢棄物標誌︰（一）廢棄之針頭、刀片、縫合針
          等器械，及玻璃材質之注射器、培養皿、試管、試玻片。（二）其他曾與
          病人血液、體液、引流液或排泄物接觸之不可燃事業廢棄物。」第十一條
          第三項︰「前項第一款規定之貯存時間、溫度及感染性事業廢器物標誌，
          應標示於容器明顯處。」第十八條：「清除有害事業廢棄物之車輛應符合
          左列規定：一、應標示機構名稱、電話號碼及區別有害事業廢棄物特性之
          標誌。二、隨車攜帶對有害事業廢棄物之緊急應變方法說明書及緊急應變
          處理器材。」第二十二條：「感染性事業廢棄物之清除方法，除清除廢棄
          物之車輛依第十五條至第十八條之規定外，並應符合左列規定：
          一、以不同顏色容器貯存之廢棄物不得混合清除。但以黃色容器貯存之感
          染性事業廢棄物採焚化處理者，不在此限。二、於運輸過程，不可壓縮及
          任意開啟。三、不可燃感染性事業廢棄物直接清除至最終處置場所前應先
          經滅菌處理。四、運輸途中應備有冷藏措施。」
        (5)「有害事業廢棄物認定標準」第四條第一項第六款第四目：「有害特性認
          定之有害事業廢棄物種類如下‧‧‧六、感染性事業廢棄物‧‧‧（四）
          廢棄物之尖銳器具：指於醫學、研究或工業等實驗室中，或用於醫護行為
          曾與感染物質接觸而廢棄之尖端器具，包括注射針頭、注射筒、輸液導管
          、手術刀或曾與感染性物質接觸之破裂玻璃器皿等。」
      2.本件原告之訴理由略謂：
        (1)被告（原處分機關）違反行政行為內容應明確原則及為行政處分前未予原
          告陳述意見之機會。
        (2)被告查獲之廢棄物並非感染性事業廢棄物，被告所為之行政處分於事實認
          定上，顯有違誤。
        (3)被告查獲之廢棄物縱屬感染性廢棄物，亦未達被告自訂之告發標準，被告
          科處罰鍰處分顯有違保護人民正當合理之信賴。
      3.調查經過及答辯意旨：
        (1)卷查本案係被告所屬信義區清潔隊巡查員配合台北市北投焚化廠執行稽查
          民間代清理業者進場勤務，於九十一年三月三日二時四十七分在本市北投
          焚化廠第十四傾卸門，發現達和公司（原告）所有之ＢＳ─○九八號垃圾
          車載運進場廢棄物中，夾雜有醫療用注射劑袋、感染性棉花及廢棄注射筒
          、輸液導管等感染性事業廢棄物，即予拍照存證，認係違反廢棄物清理法
          相關法令規定，依法掣單舉發由該車司機陳順忠簽名收受，並無違誤。
        (2)次查有關原告主張被告違反行政行為內容應明確原則及為行政處分前未予
          原告陳述意見之機會，緣原告所屬垃圾車確實於九十一年三月三日二時四
          十七分在台北市北投焚化廠第十四傾卸門遭查獲載運進場垃圾中夾雜有醫
          療用注射劑袋、感染性棉花及注射針筒、輸液導管等感染性事業廢棄物，
          此有違反廢棄物清理法案件舉發通知書及經該公司駕駛陳順忠簽認之「清
          運車輛載運廢棄物進北投垃圾焚化廠稽查紀錄」及採證照片可稽，證據確
          鑿，被告依法舉發做成處分，以彰公權力有效遏阻不法情事，不容怠忽，
          原告不服，自可依程序提起訴願；且原告所指查獲之廢棄物並非感染性事
          業廢棄物云云，依被告採證照片所示，原告所屬垃圾車所傾卸之廢棄物中
          明顯夾雜有廢棄注射筒、輸液導管，依行政院環保署發布之「有害事業廢
          棄物認定標準」認定係屬感染性事業廢棄物，毫無疑誤，被告做成之行政
          處分事實認定並無不當，原告狡辯規避責任之說，明顯有違事實。另原告
          主張遭查獲之廢棄物未達被告自訂之告發標準，有關此點，查被告前於九
          十一年三月十八日以北市環四字第○九一三○八○二九○○號函下達「垃
          圾焚化廠及掩埋場查獲民間代清除業者清運違規廢棄物進場案件之認定、
          告發及證物處理原則」之行政規則，明訂被告所屬垃圾焚化廠及掩埋場查
          獲民間代清除業者清運違規廢棄物進場案件之認定、告發及證物處理原則
          ，其行政效力日期為九十一年三月十八日起，惟原告遭查獲垃圾車載運進
          場廢棄物中夾雜有醫療用注射劑袋、感染性棉花及注射針筒、輸液導管等
          感染性事業廢棄物，違反廢棄物清理法相關法令規定，查獲日期為九十一
          年三月三日二時四十七分，此有採證照片及本局北市環信罰字第Ｘ二三六
          四○二號處理違反廢棄物清理法案件舉發通知書可稽；被告九十一年三月
          十八日以北市環四字第○九一三○八○二九○○號函下達之行政規則自無
          法溯及適用原告於九十一年三月三日二時四十七分行為發生日，且該違規
          廢棄物數量亦已達一整袋之告發標準，自無法適用前揭被告之處理原則。
        (3)末查原告既為領有乙級清除許可證之廢棄物清除機構，依公民營廢棄物清
          除處理機構許可管理辦法第七條規定，得從事一般廢棄物及一般事業廢棄
          物清除業務。緣原告受和信醫院之委託清除一般事業廢棄物至指定之廢棄
          物處理場（廠），經被告所屬執勤人員於事實欄所述時、地，查得原告所
          有ＢＳ─○九八號垃圾車所傾倒之一般事業廢棄物中夾雜有醫療用注射劑
          袋、感染性棉花及注射針筒、輸液導管等感染性事業廢棄物，係屬有害事
          業廢棄物認定標準第四條第一項、事業廢棄物貯存清除處理方法及設施標
          準第六條規定，乃依法掣單告發，此有該車駕駛陳順忠簽名之被告九十一
          年三月三日北市環信罰字第Ｘ二三六四○二號處理違反廢棄物清理法案件
          舉發通知書與清運車輛載運廢棄物進本局北投垃圾焚化廠稽查紀錄表及採
          證照片附卷可稽。嗣被告依廢棄物清理法第五十三條第二款之規定，處以
          原告法定最低額六萬元之罰鍰，自屬有據。且為達成有效清除處理廢棄物
          改善環境衛生、維護國民健康之目的，廢棄物清理法第四十一條以下對於
          公民營廢棄物清除處理機構設有管制規範，除設立採許可主義外，對於其
          應具備之條件、設施、分線與專業技術人員設置等，均有嚴格之管理規定
          。原告為台北市政府核可合法之廢棄物清除機構，並以廢棄物清除等業務
          獲取利潤，理應積極主動遵守廢棄物清理法及其他相關法令，以防止環境
          污染或危害人體健康之情事發生；本件原告違規情節屬實，依法即應受罰
          ，原告所辯，無法採憑。從而，被告依首揭「廢棄物清理法」及依該法條
          訂定之﹁事業廢棄物貯存清除處理方法及設施標準﹂之規定據以告發處分
          ，處以原告最低罰鍰額度新台幣六萬元，用促踐行改善，並無不合，原處
          分請予維持。
      4.綜上所述，本件原告之訴為無理由，敬請依法駁回原告之訴。
    理  由
一、按廢棄物清理法第二條第一項第一款第一目、第四項規定：「本法所稱廢棄物，
    分下列兩種‧‧‧二、事業廢棄物：（一）有害事業廢棄物：由事業所產生具有
    毒性、危險性，其濃度或數量足以影響人體健康或污染環境之廢棄物。」「第一
    項第二款之事業，係指‧‧‧公民營廢棄物清除處理機構‧‧‧」第三十六條規
    定：「事業廢棄物之貯存、清除或處理方法及設施，應符合中央主管機關之規定
    。前項事業廢棄物之貯存、清除、處理方法及設施標準，由中央主管機關定之。
    」有害事業廢棄物認定標準第四條第六款第四目規定：「有害特性認定之有害事
    業廢棄物種類如下：六、感染性事業廢棄物：指醫療機構、醫事檢驗所、醫學研
    究單位、生物科技機構及其它事業於醫療、檢驗研究或製造過程中產生下列之廢
    棄物‧‧‧（四）廢棄物之尖銳器具：指於醫學、研究或工業等實驗室中，或用
    於醫護行為曾與威染物質接觸而廢棄之尖端器具，包括注射針頭、注射筒、輸液
    導管、手術刀或曾與感染性物質接觸之破裂玻璃器皿等。」事業廢棄物貯存清除
    處理方法及設施標準第六條第二項規定：「有害事業廢棄物，不得與一般廢棄物
    或一般事業廢棄物合併清除、處理。」以上係原則性規定，但在執行層面仍有若
    干認定上之疑義，例如醫院所產生之醫療廢棄物，究為一般事業廢棄物或有害之
    感染性廢棄物，又如一袋之一般事業廢棄物中夾雜若干有害事業廢棄物，究竟應
    歸責於清除機構或事業機構，凡此均有待主管機關之釐清，故被告於九十一年三
    月十八日以北市環四字第○九一三○八○二九○○號函訂定「有關本局垃圾焚化
    廠及掩埋場查獲民間代清除業者清運違規廢棄物進場案件之認定、告發及證物處
    理原則」（「查獲民間代清除業者清運違規廢棄物進場案件之認定、告發及證物
    處理原則」），通令所屬機關號遵行辦理，該處理原則之說明二（四）謂：「二
    、查獲民間代清除業者清運違規廢棄物進場案件之認定、告發及證物處理原則如
    下：‧‧‧（四）清運有害事業廢棄物進場違規案件之告發原則，如屬清運大量
    有害事業廢棄物進場者，應屬清除機構及事業機構共同違規，告發清除機構及事
    業機構，如無法確認產源者，則告發清除機構，如非大量有害事業廢棄物，而僅
    為少量有害事業廢棄物夾雜於一般廢棄物或一般事業廢棄物者，應屬分類不實，
    責成事業機構確實改善，如有再犯者，則依法告發事業機構，並不歸責於清除機
    構：惟如無法確認產源時，則責成清除機構於收運廢棄物時注意改善，如一年內
    遭本局各廠場查獲三次者，則衣法告發清除機構，至於『大量』之認定標準則以
    一整袋廢棄物或非一整袋但有害事業廢棄物重量超過三公斤者認定。」（被告九
    十一年三月十八日北市環四字第○九一三○八○二九○○號函參照）。上揭函文
    之規定，乃解釋性行政規則，係闡明「廢棄物清理法」、「有害事業廢棄物認定
    標準」「事業廢棄物貯存清除處理方法及設施標準」等法規之原意，應溯自上開
    法規生效之日起適用之（司法院釋字第二八七號解釋參照）。
二、本件原告為台北市政府立案合格之廢棄物清除處理機構，被告所屬執勤人員於九
    十一年三月三日二時四十七分在台北市北投焚化廠第十四傾卸門，發現原告所有
    之ＢＳ─○九八號垃圾車載運進場廢棄物中，夾雜有醫療用注射劑袋、感染性棉
    花及注射導管等感染性事業廢棄物，夾雜有感染性事業廢棄物，認係違反廢棄物
    清理法第三十六條第一項之規定，乃依同法第五十三條第二款之規定，於九十一
    年三月二十一日以以廢字第Ｈ00000000號處分書，處以原告六萬元罰鍰
    ，原告不服，提起訴願，訴願決定予以維持，固非無見。惟查，原處分係於九十
    一年三月二十一日作成，在被告上開「查獲民間代清除業者清運違規廢棄物進場
    案件之認定、告發及證物處理原則」於九十一年三月十八日訂頒之後，依前揭說
    明，被告為原處分時，即應遵守而予適用，此與原告違規之時間無關。次查，本
    件原告清運傾卸之廢棄物中，「夾雜」有醫療用注射劑袋、棉花及注射導管等廢
    棄物，而非「整袋」，此為兩造所不爭之事實；至於其數量多少，依卷內採證照
    片顯示，僅屬少許而已，未達三公斤以上；是該夾雜之醫療用注射劑袋、棉花及
    注射導管等，縱屬感染性事業廢棄物，依上開「查獲民間代清除業者清運違規廢
    棄物進場案件之認定、告發及證物處理原則」之規定，僅屬分類不實而已，並不
    能逕行處罰清除機構之原告。乃被告不察，遽對原告處罰，自有可議，訴願決定
    未加糾正，仍予維持，亦有未合。原告執以指摘，為有理由，爰將訴願決定及原
    處分均予撤銷，以昭公允。又本件為簡易訴訟程序事件，且事證明確，故不經言
    詞辯論為之，併此敘明。
據上論結，本件原告之訴為有理由，依行政訴訟法第二百三十三條第一項、第二百三
十六條、第一百九十五條第一項前段、第九十八條第三項前段，判決如主文。
中      華      民      國    九十二    年     十二     月    三十一    日
                        臺 北 高 等 行 政 法 院   第 二 庭
                                                法  官  李得灶
右為正本係照原本作成。
如不服本判決，應於送達後二十日內，向本院提出上訴狀並表明上訴理由，如於本判
決宣示後送達前提起上訴者，應於判決送達後二十日內補提上訴理由書（須按他造人
數附繕本）。
中      華      民      國    九十三    年      一      月      七      日
                                                書記官  陳清容


司法院資訊處製作；財團法人民間司法改革基金會備份。
